# 请教陈版：国有企业改制为有限责任公司评估到底确认不确认递延所得税资产和负债。

提问人：lwx1970 时间：2010-03-13 16:34:30
请教陈版：国有企业改制为有限责任公司评估是否确认递延所得税资产和负债，我所审计的二个集团下属公司有不同的确认，我想知道到底确认不确认？

回答人：chenyiwei
回复 楼主 lwx1970 的帖子这个问题前几天已经有过很多讨论。一般理解应当确认评估增值对应的递延所得税，并从评估的净资产值中扣除。 在极个别情况下，如果评估时没有考虑增减值的递延所得税影响，且评估结果已经过国资委核准或备案，确已无法再修改的，也可以基于一定的理论依据不确认相关的递延所得税，但个人实际上是很不喜欢这种不确认的做法的。

回答人：chenyiwei
回复 lwx1970 的帖子
“但我认为清算纳税应交的税款可以由原主管部门缴纳，新公司还是以原企业净资产出资”实际上是改变了所讨论的事实背景。在你所设的这个讨论前提下，改制后企业是无需确认递延所得税的，但如果该前提不成立，则还是应当确认递延所得税。

回答人：chenyiwei
回复 wangxu811024 的帖子
1 、应按扣除评估增值对应的递延所得税负债后的余额作为可供折股的净资产额。
2 、如果取得财政部、国税总局的免税特批，允许企业以评估值计提折旧摊销税前扣除，则一般情况下，被改制企业母公司（一般为国资委直接监管的大型央企集团）就这部分净资产评估增值的所得税通常并不征收入库，而是直接增加该集团的国家资本金。这也是国家权益实现的一种形式，相当于国家先从集团把这笔税收上去，再作为增资投入。

提问人：cpamxj 时间：2011-07-25 11:19:15
回复wangxu811024 的帖子 个人认为，递延所得税产生的根源在于企业财务会计确认和计量的结果与税法确认和计量的结果之间的差异。在国有企业改制为有限责任公司过程中，企业的账面记录是需要按照评估值进行调整的，意味着财务会计计量采用评估结果。
因此，如果该评估值得到税务机关认可（比如国家税务总局批准以评估后结果作为纳税基础）那么就不存在会计和税法计量差异，此时在个别财务报表层面没有暂时性差异，意味着无需确认递延所得税。反之，如果评估值没有得到税务机关认可，则个别财务报表可能需要确认递延所得税（资产要谨慎，负债应确认）。 涉及合并财务报表时，需要额外考虑一下。如果是同一控制下企业合并，则合并报表中财务会计是以原成本计量的，此时经过税务机关批准反而会产生递延所得税，未经批准的就没有了。 总之，递延所得税是否需要确认取决于财务会计与税法的计量结果是否存在差异，抓住了这个根本，可能有助于从纷繁的实务中辨清方向。

回答人：chenyiwei
基本赞同你的观点。

提问人：chenhyan 时间：2011-11-10 22:52:29
1 、如果固定资产有评估增值和评估减值，是否对增值确认为递延所得税负债，对评估减值确认为递延所得税资产呢？ 2 、如果评估的结果已得到国有资产管理部门的批准或备案，再确认递延所得税，会影响净资产，是否需国有资产管理部门重新批呢

回答人：chenyiwei
1 、对评估减值确认递延所得税资产的，应注意满足递延所得税资产确认的一般条件，尤其是能否转回。 2 、可以与国资部门沟通。

提问人：zico9999 时间：2012-10-13 23:27:44
陈版：有这样一个案例，我一直想不明白~ 一国有企业经过公司制改制，资产评估增值，递延所得税负债 500 万，可当该公司编制合并报表时，公司制改制导致的递延所得税负债只有 40 万了~~减少的 460 万系冲减资本公积！ 为什么要如此操作？

回答人：chenyiwei
不清楚具体背景：该企业为何要在合并报表层面冲减递延所得税负债？为何要相应减少资本公积？

提问人：新用户注册了 时间：2014-12-26 13:08:28
版主，负债的原账面值为 2000 万元，因改制评估导致负债评估值为 1000 万元，请问对于负债的减少改制公司是否需要比照资产一样确认递延所得税资产？

回答人：chenyiwei
负债的评估减值多数是发生在“递延收益”之类项目中，例如会计上确认的递延收益实际上是无需归还给政府的，因此评估值（新的账面价值）为零。由此导致的新的账面价值与计税基础之间的暂时性差异也应调整递延所得税资产或负债。

提问人：zhs7403 时间：2014-12-26 19:29:27
这部分确认没问题，但我一直没理解因为评估增值不影响损益，为什么不适用于初始确认豁免原则？

回答人：chenyiwei
可以有两种理解： 1 、资产的价值重估是后续计量而不是初始计量； 2 、重估不影响当时的损益，但计入资本公积，还是影响了权益，类似于IAS 12.23中提到的对复合工具中的权益成分确认递延所得税负债。

提问人：新用户注册了 时间：2014-12-26 21:59:56
1 、版主，负债的原账面值为 2000 万元，因改制评估导致负债评估值为 1000 万元，我这里提到负债是正常的经营性形成的债务，不是递延收益”之类项目中，因为长期未支付，所以评估时就评估值为 0 所导致的。请问对于这类的负债的减少改制公司是否需要比照资产一样确认递延所得税资产？ 2 、若确认递延所得税资产是从资本公积核算？ 3 、递延所得税资产转回是冲资本公积还是进当期所得税费用中核算？

回答人：chenyiwei
在改制中，因为负债长期挂账未支付的原因而将其评估减值要很谨慎，必须有充分证据表明无需再支付，而如果有证据表明无需再支付，则可以直接转销负债了，而不是将其评估减值。你所说的情况理论上不应出现。

提问人：新用户注册了 时间：2014-12-27 13:17:02
谢谢，您说的太对了，可是这就是我看到的评估报告。所以我才拿不准，实务中就是出现了这种情况，且事务所年报中也确认了递延所得税资产，这样处理可以吗？

回答人：chenyiwei
如果真的负债评估减值，那也应当确认递延所得税负债而不是资产？

提问人：新用户注册了 时间：2014-12-28 13:01:02
事务所附注中是这样披露的，是确认递延所得税资产而不是负债，所以我拿不准只能向您请教！我个人也是认为应是确认递延所得税负债而不应该递延所得税资产。 另外请教下，递延所得税转回是冲资本公积还是进当期所得税费用中核算？

回答人：chenyiwei
虽然此类递延所得税形成时调整资本公积，但后续转回时应作为对“所得税费用——递延所得税费用”的调整。

提问人：lileihome 时间：2014-12-28 19:23:46
版主，负债的原账面值为 2000 万元，因改制评估导致负债评估值为 1000 万元，不能理解为什么需要有确认递延所得税负债，我理解负债减少对税务不产生影响啊！还望指导如何理解这个问题？

回答人：chenyiwei
前面的讨论已经指出了这种情况理论上是不应出现的（ 31 楼）。现在只是讨论万一出现此类情况时如何在合并报表层面进行调整处理。这种情况下还是要确认递延所得税资产的。

提问人：新用户注册了 时间：2014-12-29 09:09:00
陈版我有点糊涂了，您上个回复是说应进入应当确认递延所得税负债而不是资产，可是你今天的回复是说应确认递延所得税资产的，到底进入哪个正确了？

回答人：chenyiwei
抱歉写错了，应确认递延所得税负债。

提问人：新用户注册了 时间：2014-12-29 21:34:43
您太客气了，版主！还想咨询这个问题，对于负债评估导致的结果，可以说在实务中是较大多数也不会支付了，否则我估计也不会评估减少。若确认递延所得税负债，不支付，基本上也不会转回，我觉得这好像是永久的差异，可以不确认可以吗？

回答人：chenyiwei
仍应确认。一旦评估调账后，后续核销负债的损益影响就不同了，相当于暂时性差异转回。

提问人：我的论坛 时间：2014-12-30 19:13:12
沿用上例， 负债的账面价值＞计税基础，形成可抵扣暂时性差异，确认递延所得税资产； 负债的账面价值＜计税基础，形成应纳税暂时性差异，确认递延所得税负债。 若作为递延所得税负债确认，账面价值为入账的评估值 1000 万元，而计税基础为原账面值 2000万元，因负债的账面价值 1000 万元＜计税基础 2000 万元，形成应纳税暂时性差异，所以确认递延所得税负债。因为我对递延所得税负债经常发糊涂，我这样理解不知是否准确？

回答人：chenyiwei
可以这样理解。负债的评估减值导致确认递延所得税负债。

提问人：xxcg11 时间：2015-01-01 18:05:58
陈版实务中对于改制调账日的选择，我所有二种观点： 一种认为应以改制完成日作为改制调账基准日； 另一种认为应以改制基准日作为改制调账基准日； 但是我们谁也不能说服谁，陈版您的观点呢？

回答人：chenyiwei
具体的调账日应为改制完成日，调账所依据的评估值数据可以来源于基准日。

提问人：xxcg11 时间：2015-01-02 12:13:56
我可能没有表述清楚， 一种认为应以改制完成日作为改制调账基准日,改制基准日至改制完成日之间的资产价值和资产折旧或摊销仍然是以原来的账面价值为基础计量的。 另一种认为应以改制基准日作为改制调账基准日，改制基准日至改制完成日之间的资产价值和资产折旧或摊销仍然是以评估价值为基础计量的。 您认为实务中哪种合理？

回答人：chenyiwei
在实务中两种做法均有，个人比较倾向于第二种，这个问题在《计学撮要 2011 》中有讨论。

提问人：呼叫帮助 时间：2018-01-24 14:24:23
陈版，我前不久还咨询过您，母公司改制，对其子公司长投评估增值 500 万元，对长投评估增值 500 万元是否需要确认递延所得税负债？ 一般理解应当确认评估增值对应的递延所得税，并从评估的净资产值中扣除。您说如果对其子公司没有出售或转让的情况下，可以不提。昨天我看您的计学撮要，这本书说需要计提，我再想请教您，所得税准则是否是指持有期间情况下递延所得税确认？而改制情况下，不适用所得税准则？

回答人：chenyiwei
改制的情况较为特殊，可能不能完全遵循所得税准则。但对于此处的递延所得税负债，一般仍建议充分计提，计提的金额可以冲减评估增值所形成的资本公积。

提问人：呼叫帮助 时间：2018-02-02 20:20:11
看到这样案例 A公司持有B公司50%的股权构成控制，账面长投价值0.6亿；现在将其持有的B公司的股权作价1.22亿与C公司共同出资设立D公司，A公司能够控制D公司；D公司合并报表中对B公司确认商誉0.62亿； A公司根据财政部、国家税务总局发布的《关于非货币性资产投资企业所得税政策问题的通知》，以非货币性资产对外投资确认的非货币性资产转让所得，可在不超过 5 年期限内，分期均匀计入相应年度的应纳税所得额，按规定计算缴纳企业所得税，A公司以持有B公司50.00%的股权对D出资，取得D60.00%，B50.00%的股权评估价值1.22亿元，账面价值0.6亿元，差额0.62亿元确认为非货币性资产转让所得，从 2014 年开始按照 5年分期计入应纳税所得额,本期计入应纳税额0.012亿元，截止 2014 年 12 月 31 日形成应纳税暂时差异0.049亿元； 陈版，D的合并报表层面是否需要确认商誉？

回答人：chenyiwei
对D而言这是同一控制下合并，只需将A的合并报表层面的B各项资产、负债（含商誉）的价值下推到D的合并报表层面，不确认新的商誉。

提问人：雨后梨花 时间：2018-06-10 10:24:10
针对国有企业（纳入中央或地方国有资产监督管理范围的国有独资企业或国有独资有限责任公司）股份制改制，财政部、国家税务总局增下发《关于企业改制上市资产评估增值企业所得税处理政策的通知》（财税[2015]65号），对符合条件的国有企业改制上市过程中发生资产评估增值所得税处理如下：
（ 1 ）国有企业改制上市过程中发生的资产评估增值，应缴纳的企业所得税可以不征收入库，作为国家投资直接转增该企业国有资本金（含资本公积，下同），但获得现金及其他非股权对价部分，应按规定缴纳企业所得税。
（ 2 ）国有企业100%控股（控制）的非公司制企业、单位，在改制为公司制企业环节发生的资产评估增值，应缴纳的企业所得税可以不征税入库，作为国家投资直接转增改制后公司制企业的国有资本金。
（ 3 ）经确认的评估增值资产，可按评估价值入账并按有关规定计提折旧或摊销，在计算应纳税所得额时允许扣除。
财税[2015]65号同时明确，通知所称国有企业改制上市，主要包含三种情形：（ 1 ）国有企业以评估增值资产，出资设立拟上市的股份有限公司；（ 2 ）国有企业将评估增值资产，注入已上市的股份有限公司；（ 3 ）国有企业依法变更为拟上市的股份有限公司。
那么按照这个规定的话，国企改制固定资产评估增值，应该将这部分增值产生的所得税直接转增国有资本金（含资本公积）吗

回答人：chenyiwei
那也是要符合该文件规定的条件，已增加国家资本金才可以。